【裁判字號】    92,停,109
【裁判日期】    921210
【裁判案由】    聲請停止執行
【裁判全文】
臺北高等行政法院裁定                              九十二年度停字第一０九號
    聲  請  人  甲○○
    相  對  人  桃園縣政府
    代  表  人  乙○○縣長）.
    訴訟代理人  丙○○
                戊○○
                丁○○
右當事人間因電子遊戲業管理條例事件，聲請人聲請停止執行，本院裁定如左：
    主      文
聲請駁回。
聲請程序費用由聲請人負擔。
    理      由
一、按行政訴訟繫屬中，行政法院認為原處分或決定之執行，將發生難於回復之損害
    ，且有急迫情事者，得依職權或依聲請裁定停止執行。但於公益有重大影響，或
    原告之訴在法律上顯無理由者，不得為之。行政訴訟法第一百十六條第二項定有
    明文，故必須原處分之執行將對聲請人發生難以回復之損害，情事急迫，且於公
    益不發生重大影響時，行政法院始得依前述規定，裁定停止執行。
二、聲請人聲請意旨略以：
    1.按「原處分或決定之執行，除法律另有規定外，不因提起行政訴訟而停止。行
      政訴訟繫屬中，行政法院認為原處分或決定之執行，將發生難於回復之損害，
      且有急迫情事者，得依職權或依聲請裁定停止執行。但於公益有重大影響，或
      原告之訴在法律上顯無理由者，不得為之。於行政訴訟起訴前，如原處分或決
      定之執行將發生難於回復之損害，且有急迫情事者，行政法院亦得依受處分人
      或訴願人之聲請，裁定停止執行。但於公益有重大影響者，不在此限。」，分
      別為行政訴訟法第一百一十六條第一、二、三項所明定。
    2.次按聲請人家境顯非優沃，須負擔一家老小生計，惟該高額罰鍰實非聲請人所
      能承受，生活頓時無以為繼，致生難以回復之損害，且法無明文停業處分於何
      時終止，而行政爭訟曠日費時，致聲請人不得不立即資遣員工，員工因而頓時
      失業，倘系爭處分不停止執行，所造成之損害將來難以估算，金錢賠償無法完
      全填補停業損失，故停業處分之執行將發生難以回復之損害，且有急迫情事。
      又「行政官署對於人民有所處罰必須確實證明其違法之事實倘所提出之證據自
      相矛盾不能確實證明違法事實之存在其處罰即不能認為合法」，行政法院（現
      改制為最高行政法院）三十二年判字第一六號判例可資參照。系爭處分之停止
      執行對公益無重大影響，亦無證據證明聲請人從事經營賭博行為，系爭處分自
      不能以推測或擬制之方法以為裁罰之基礎。
三、相對人答辯意旨略以：
    1.按「經營電子遊戲場業者，應遵守下列事項：．．．六、不得有涉及賭博、妨
      害風化或其他犯罪行為。」、「違反第十七條第一項第六款規定者，處負責人
      新台幣五十萬元以上二百五十萬元以下罰鍰，並令其停業。經法院判決有罪確
      定者，撤銷其公司或營利事業之登記或部分登記事項。」，分別為電子遊戲場
      業管理條例第十七條第一項第六款及第三十一條所規定。
    2.次按「原行政處分之合法性顯有疑義者，或原行政處分之執行將發生難以回復
      之損害，且有急迫情事，並非為維護重大公共利益所必要者，受理訴願機關或
      原行政處分機關得依職權或依申請，就原行政處分之全部或一部，停止執行。
      」、「前項情形，行政法院亦得依聲請，停止執行。」、「於行政訴訟起訴前
      ，如原處分或決定之執行將發生難於回復之損害，且有急迫情事者，行政法院
      亦得依受處分人或訴願人之聲請，裁定停止執行。但於公益有重大影響者，不
      在此限。」，訴願法第九十三條第二項、第三項及行政訴訟法第一百十六條第
      三項分別定有明文。惟所謂「原行政處分之合法性顯有疑義」之情形，係指依
      原處分之形式或內容觀之，不待調查即得認定其合法性有疑義而言。行政法院
      係審查行政處分違法之最終機關，若一有行政處分，不待訴願程序即聲請行政
      法院停止原處分之執行，無異規避訴願程序而請求行政法院為行政處分之審查
      。
    3.又按「前項情形，行政法院亦得依聲請，停止執行」，固為訴願法第九十三條
      第三項所明定。惟該法條第二項亦明定受處分人得申請受理訴願機關或原處分
      機關停止執行，理論上得由上開機關獲得救濟，殊無逕向行政法院聲請之必要
      ，且行政法院係審查行政處分違法性之最終機關，若一有行政處分，不待訴願
      程序即聲請行政法院停止原處分之執行，無異規避訴願程序，例外情形乃為其
      情況緊急，非即時由行政法院予以處理，則難以救濟，否則尚難認有由行政法
      院予以救濟之必要，聲請人此種情形，應認其欠缺保護之必要。
    4.另依上揭法文意旨得為停止執行之事由，須行政處分或訴願決定之執行，將發
      生難於回復之損害，且情事急迫，不能等待本案判決之作成時，始具備停止執
      行，阻止行政處分或決定效力之發生之積極條件，否則即應以裁定駁回原告之
      聲請。而所謂難以回復之損害，係指其損害不能回復原狀，或不能以金錢賠償
      ，或在一般社會通念上，如為執行可認達到回復困難之程度而言。經查，本件
      聲請人經營之「冠宇電子遊戲場」案於九十二年四月二十二日桃園縣政府警察
      局桃園分局查獲賭博行為，而於九十二年五月二十三日以桃警分行字第０九二
      一００一五六二號函及函送刑事案件報告書及暨偵訊（調查）筆錄予相對人，
      相對人依法裁處聲請人罰鍰並停止營業之處分，自屬有據，至聲請人經相對人
      裁處罰鍰並命停止執業之行政處分，如經行政爭訟途徑，聲請人獲得勝訴之結
      果，亦僅為處分人應否負行政責任，對其損害衡諸社會一般通念，實尚難謂其
      損害有不能以金錢賠償或難於回復原狀之急迫情況。
    5.再刑罰與行政秩序罰之規範目的既迥不相同，是該當於行政罰構成要件之行為
      ，並不當然該當於刑罰之構成要件；而該當於刑罰構成要件行為，亦未必該當
      於行政罰之構成要件，是不能以未該當刑罰構成要件行為，而據以推論行政義
      務之違反亦不構成違法，先予敘明。有關電子遊戲場業者涉及賭博情事，電子
      遊戲場業管理條例第三十一條規定有前、後段之分，涉及賭博情事，自當依同
      條例第三十一條前段規定處分及命令停止營業，迄賭博罪判決有罪確定，自當
      依後段規定撤銷其公司或營利事業之登記或部分登記事項，非聲請人所稱處罰
      應經刑事法院判決賭博有罪判決確定為前提。經查聲請人所爭處分包含罰鍰五
      十萬元及命令立即停業。有關處分金額五十萬元一節，事實上如經執行，將來
      並非不能以金錢賠償或回復，尚難認將發生難於回復之損害；另有關立即停業
      一節，經查聲請人前於九十二年五月二十一日將該商號頂讓於予訴外人陳智暐
      ，是該商號立即停業一節，似與聲請人無直接關係，況且該商號新負責人亦曾
      於九十二年十月一日提起聲請停止執行，並經鈞院九十二年十月九日九十二年
      度停字第一一０號裁定聲請駁回在案，是有關立即停業一節，自無達聲請人所
      謂發生難以回復之損害，且有急迫情事之情形。綜上所述，聲請人之聲請顯無
      理由。
四、查行政訴訟法第一百一十六條第二項所謂之「難於回復之損害」，係指其損害不
    能回復原狀，或不能以金錢賠償，或在一般社會通念上，如為執行可認達到回復
    困難之程度而言。經查本件聲請人不服相對人九十二年六月二日府建商字第０九
    二０一一六二四四號函所為之處分，提起訴願，亦遭決定駁回，遂於九十二年十
    月三日向本院提起行政訴訟並聲請停止執行。茲查相對人於九十二年六月二日以
    府建商字第０九二０一一六二四四號函課處聲請人新台幣五十萬元罰鍰及命立即
    停業之處分，第以本件執行之標的罰鍰部分，因得以金錢計算，自不致發生難於
    回復之損害；至立即停業部分，縱聲請人所稱本件倘予以執行停業，將影響其全
    家與員工之生計等節屬實，亦係本案訴訟之爭執，聲請人可能有因該處分而生之
    損害者，要亦僅係於停止營業期間內冠宇電子遊戲場營業收入之損失而已，亦無
    不能以金錢賠償之情事，是本件自無「難於回復之損害」之可言，與得停止執行
    之要件不合，原告之聲請為無理由，應予駁回。
五、據上論結，聲請人之聲請為無理由，依行政訴訟法第一百零四條、民事訴訟法第
    九十五條、第七十八條裁定如主文。
中      華      民      國    九十二    年     十二     月      十      日
                            臺 北 高 等 行 政 法 院  第 四 庭
                                           審 判 長  法    官  鄭忠仁
                                                     法    官  楊莉莉
                                                     法    官  林育如
右為正本係照原本作成。
如不服本裁定，應於送達後十日內向本院提出抗告狀（須按他造人數附繕本）。
中      華      民      國    九十二    年     十二     月     十二     日
                                                     書 記 官  林如冰


司法院資訊處製作；財團法人民間司法改革基金會備份。
